臺灣臺北地方法院行政訴訟判決　
110年度簡字第274號
                                    111年6月29日辯論終結
原      告  高啟瀚  
被      告  交通部  
代  表  人  王國材  
訴訟代理人  蕭瑛宜  
            林淑芬  
            陳宥伶  
上列當事人間違反鐵路法事件，原告不服行政院中華民國110年9
月1日院臺訴字第1100184513號訴願決定，提起行政訴訟，本院
判決如下：
    主  文
原告之訴駁回。
訴訟費用由原告負擔。
    事實及理由
一、事實概要：
    原告於民國109年10月17日10時50分許，在臺鐵新市、永康
    站區間，為攝影目的進入軌道區行走鐵路路線範圍，經內政
    部警政署鐵路警察局（下稱鐵路警察局）警察訪談，確認原
    告違反鐵路法第57條第2項規定，依同法第70條規定處以最
    低罰鍰罰新臺幣（下同）1萬元，並以110年5月18日交授鐵
    營字第11035012322號函送裁處書（即原處分），原告不服
    ，提起訴願，經行政院訴願審議委員會訴願決定駁回，遂提
    起本件行政訴訟。
二、本件原告主張：
　　被告在無人、事、物證及監視器、側錄器的情形下，單由原
    告臉書截圖照片開罰，證據不足，原告係在電桿以外的範圍
    以長鏡頭拍攝，PO到個人臉書，不小心設定到公開，遭人截
    圖檢舉。鐵路警察局僅推測原告由烏水橋平交道或攀越圍籬
    進入，僅是推測，並無實體證據等情，並聲明求為判決撤銷
    訴願決定及原處分。
三、被告則以：
　　鐵路警察局移送卷證所附民眾檢舉照片及訪談原告光碟，原
    告確實有於鐵路路線範圍內之電桿處（相片黏貼表編號04相
    片內以紅圈標註之電桿）拍攝，均屬侵入軌道區域之行為，
    顯然已構成鐵路法第57條第2項之違法事實，且查警詢紀錄
    ，原告亦承認其有侵入軌道區域內，被告依鐵路法第70條規
    定對原告裁處最低額之1萬元罰鍰，於法並無不合等語，資
    為抗辯，並聲明求為判決駁回原告之訴。
四、法院之判斷：　　
㈠、按鐵路法第57條第2項規定：「行人、車輛不得在鐵路路線、
    橋梁、隧道內及站區內非供公眾通行之處所通行。」、第70
    條第1項規定為：「行人、汽車駕駛人或牲畜占有人違反第5
    7條第2項至第4項或第64條準用第57條第2項至第4項規定之
    一者，處新臺幣1萬元以上5萬元以下罰鍰。」
㈡、本件原告於109年10月17日在臺南市臺鐵新市、永康站區間，
    為攝影目的違法進入軌道區行走鐵路路線範圍，經鐵路警察
    局製作訪談紀錄確認事實，有鐵路警察局109年11月11日鐵
    警刑字第1090014160號含所附訪談紀錄、照片、錄影光碟等
    附卷可稽（原處分卷第32-37、第45-50頁），並有原處分（
    本院卷第23頁）、訴願決定書（本院卷第27-30頁）可證，
    且與事實相符，可堪採信。原告雖主張：僅憑其臉書截圖照
    片就開罰，證據不足等語，惟查：本件民眾檢舉照片（原處
    分卷第35頁）經提示原告後，原告亦自認確實為其拍攝。被
    告請鐵路警察局補送照片（現場示意圖，原處分卷第45頁）
    ，依此圖中顯示，經現勘、比對火車位置及拍攝角度，推測
    原告係於座落於鐵路路線範圍內之電桿處（相片黏貼表編號
    04相片內以紅圈標註之電桿，原處分卷第47頁）拍攝；又再
    依其臉書照片拍攝角度係與軌道水平，倘原告由圍籬外拍攝
    蒸汽火車頭，經鐵路警察局警員現勘模擬拍攝，並無法拍得
    此照片，又原告於訴願及本件訴訟程序均自承：「我在電桿
    外以長鏡頭拍攝火車」等語（訴願卷第3頁、本院卷第19頁
    ），原告應係立於電桿與圍籬間，此處既架設圍籬，亦屬於
    鐵路法第57條第2項禁止公眾通行之處所，是原告違法事實
    客觀上明白足以確認。故不論原告由烏水橋平交道或攀越圍
    籬進入，均屬侵入軌道區域之行為，顯然已構成鐵路法第57
    條第2項之違法事實。再查109年11月2日之警詢紀錄，原告
    亦承認其有侵入軌道區域內（原處分卷第33頁）。原告於警
    詢時雖稱因當天有蒸汽火車頭的活動，想留下一個鐵道紀錄
    ，其並非故意要侵入鐵道區域範圍當中等語，惟查：所謂故
    意，係指行為人對於構成違規之事實及該事實係屬違規，明
    知並有意使其發生者（直接故意），或行為人對於構成違規
    之事實，預見其發生而其發生並不違背其本意，且知悉該事
    實係屬違規者（間接故意）而言（最高行政法院109年度上
    字第780號判決參照）。蓋行人本不得侵入軌道區通行，為
    一般具正常智識經驗者均得知悉，原告行為當下並無任何行
    為能力之欠缺，可見原告對於構成鐵路法第57條第2項違規
    事實，明知且有意使其發生，自有該行為之主觀故意，原告
    之主張容有誤解法令規定，要難據以主張解免本件違規責任
    。
㈢、綜上，原告侵入軌道區行走鐵路路線之事實明確，又鐵路法
    第70條並無先行勸導後始得處罰之規定，被告業已依法衡量
    原告有利及不利事項，及按行政罰法第18條規定審酌原告違
    法行為應受責難程度，按鐵路法第57條第2項及第70條規定
    以原處分裁處最低罰鍰1萬元，於法洵屬有據，訴願決定予
    以維持，核無不合。原告訴請撤銷，為無理由，應予駁回。
五、據上論結，本件原告之訴為無理由，依行政訴訟法第98 條
第1項前段，判決如主文。
中　　華　　民　　國　　111 　年　　7 　　月　　27　　日
　　　　　　　　　行政訴訟庭　法　官　張瑜鳳
以上正本係依原本作成。
如不服本判決，應於判決送達後20日內，以原判決違背法令為理
由，向本院提出上訴狀並表明上訴理由（原判決所違背之法令及
其具體內容或依訴訟資料可認為原判決有違背法令之具體事實）
。
其未載明上訴理由者，應於提出上訴後20日內，向本院補提理由
書（上訴狀及上訴理由書均須按他造人數附繕本），並繳納上訴
裁判費新臺幣3,000 元；如未按期補提上訴理由書，則逕以裁定
駁回上訴。　　　　　　　　　
中　　華　　民　　國　　111 　年　　7 　　月　　27　　日
                              書記官  林劭威